【裁判字號】    98,訴,3876
【裁判日期】    981218
【裁判案由】    毒品危害防制條例
【裁判全文】
臺灣板橋地方法院刑事判決              98年度訴字第3876號
公  訴  人  臺灣板橋地方法院檢察署檢察官
被      告  甲○○
                    （另案於臺灣臺北監獄臺北分監執行中）
上列被告因違反毒品危害防制條例案件，經檢察官提起公訴（九
十八年度毒偵字第六三五六號），本院合議庭裁定由受命法官獨
任行簡式審判程序，並判決如下：
    主  文
甲○○施用第一級毒品，累犯，處有期徒刑捌月，扣案注射針筒
壹枝沒收。又施用第二級毒品，累犯，處有期徒刑肆月。應執行
有期徒刑拾月，扣案注射針筒壹枝沒收。
    事  實
一、甲○○於民國八十七年間因施用第一、二級毒品案件，經本
    院以八十七年度毒聲字第四一八號裁定送觀察、勒戒後，認
    有繼續施用毒品之傾向，再經本院以八十七年度毒聲字第七
    六０號裁定令入戒治處所施以強制戒治一年，於八十七年十
    二月八日停止戒治出所，所餘戒治期間付保護管束；惟其停
    止戒治出所後，復因施用第一、二級毒品案件，經本院以八
    十七年度毒聲字第四一四六號裁定移送觀察勒戒後，認有繼
    續施用毒品傾向，再由本院以八十八年度毒聲字第一九五號
    裁定再執行強制戒治一年，於八十八年七月十六日因戒治成
    效良好，經本院以八十八年度毒聲字第三二０九號裁定停止
    戒治。詎甲○○於停止戒治期間又因施用第一級毒品海洛因
    、第二級毒品安非他命，經本院以八十八年度毒聲字第五五
    二九號裁定撤銷停止戒治，再令甲○○入戒治處所施以強制
    戒治，於八十九年二月九日戒治期滿後，由本院於八十九年
    十月三十一日以八十九年度簡字第一七四號為免刑判決確定
    ；復於八十九年間因施用第一、二級毒品案件，經本院以九
    十年度訴字第四五三號各判處有期徒刑一年、八月，應執行
    有期徒刑一年四月確定；再於九十二年間因施用第一、二級
    毒品案件，經本院以九十二年度訴字第二一七七號各判處有
    期徒刑一年、五月，應執行有期徒刑一年四月確定（強制戒
    治部分，於九十三年一月九日因法律修正而停止戒治出所）
    ；另於九十五年間因施用第一、二級毒品案件，分別經臺灣
    高等法院以九十五年度上訴字第二０九二號、本院九十五年
    度簡字第三八四一號各判處有期徒刑一年一月、六月確定，
    此間又於九十五年間因另犯施用毒品、詐欺及竊盜案件，分
    別經本院以九十五年度訴字第三００七號、九十五年度簡字
    第六六九一號、九十五年度易字第二五二四號，及臺灣桃園
    地方法院九十五年度易字第一０二四號各判處有期徒刑六月
    、六月、四月及五月確定，嗣上開六罪經臺灣高等法院以九
    十六年度聲減字第四二四六號裁定減刑及定應執行有期徒刑
    一年十月確定，甫於九十七年五月十五日假釋付保護管束而
    出監，並於九十七年九月二十七日保護管束期滿未經撤銷假
    釋，未執行之刑以已執行論（於本案構成累犯），詎仍不知
    悔改。
二、其明知毒品危害防制條例業經總統於八十七年五月二十日以
    華總（一）字第八七０００九九八六０號令修正公布，於同
    年五月二十二日生效，依該條例第二條第二項第一款、第二
    款之規定，將海洛英列為第一級毒品管理，安非他命列為第
    二級毒品管理，均不得非法持有及施用；並於九十二年六月
    六日再經立法院修正通過，於同年七月九日經總統令公布修
    正全文，於九十三年一月九日施行生效，仍為相同之規定。
    詎甲○○竟基於施用第二級毒品甲基安非他命之犯意，於九
    十八年八月二十六日下午四時許，在臺北縣鶯歌鎮○○○路
    四二三號友人住處，將毒品甲基安非他命放入玻璃球吸食器
    內，再加熱燒烤產生白煙吸聞之方式，非法施用甲基安非他
    命一次；又另起施用第一級毒品海洛因之犯意，於九十八年
    八月二十七日上午九時許，將毒品海洛因以開水稀釋後，利
    用針筒注射之方式，施用第一級毒品海洛因一次。嗣於九十
    八年八月二十八日上午十時許，因竊盜案件通緝，在臺北縣
    鶯歌鎮○○○路四二三號為警緝獲到案，旋在有偵查犯罪權
    限之警員尚未發現其施用毒品海洛因前，主動交出其所有供
    施用毒品海洛因犯罪用之注射針筒一支，就施用毒品海洛因
    之犯行自首而接受裁判（在警詢中並未就施用甲基安非他命
    部分自首），經警採尿檢驗始查悉上情。
三、案經臺北縣政府警察局三峽分局報請臺灣板橋地方法院檢察
    署檢察官偵查起訴，甲○○於本院準備期日中就被訴事實為
    有罪陳述，經合議庭裁定由受命法官獨任行簡式審判程序。
    理  由
一、訊據被告甲○○對於上揭時地，施用第一級毒品海洛因、第
    二級毒品甲基安非他命之犯罪事實，於本院審理中坦承不諱
    ；被告之尿液經送鑑定，亦呈海洛因代謝物嗎啡、甲基安非
    他命陽性反應，有臺灣檢驗科技股份有限公司九十八年九月
    十五日第ＵＺ000000000號（檢體編號Ｌ0000
    000號）濫用藥物尿液檢驗報告書及尿液代號對照表各一
    紙在卷可稽（偵卷第二十四、二十七頁）。是被告於上開時
    地有施用毒品海洛因、甲基安非他命犯行之自白，核與事實
    相符。
二、按九十二年七月九日新修正並於九十三年一月九日施行之毒
    品危害防制條例刪除「二犯」及「三犯」之規定，一改修法
    前繁雜之處遇程序，僅將施用毒品者簡化區分為「初犯」「
    再犯」，並認施用毒品者係屬病患性犯人，以觀察、勒戒戒
    除其身癮，並以強制戒治去除其心癮。經觀察、勒戒或強制
    戒治執行完畢釋放後，若係五年後再犯該條例第十條施用毒
    品罪者，與同條例第二十條第一項、第二項關於「初犯」之
    處理方式相同，檢察官應先聲請法院裁定令被告入勒戒處所
    觀察、勒戒，並視有無繼續施用毒品傾向，決定應予釋放、
    為不起訴之處分，或應聲請法院裁定令入勒戒處所強制戒治
    ；若係五年內「再犯」同條例第十條施用毒品罪者，依同條
    例第二十三條第二項規定，檢察官則應依法追訴。觀諸該條
    例第二十條第三項之修正理由：「觀察、勒戒或強制戒治五
    年後再犯者，顯見前所實施之觀察、勒戒或強制戒治已足以
    遮斷其施用毒品之癮，為期自新及協助其戒除毒癮，對此五
    年後再犯者，爰明定仍適用初犯之規定，先經觀察、勒戒、
    強制戒治之程序。」及同條例第二十三條第二項之修正理由
    ：「為配合簡化施用毒品犯之刑事處遇程序，並鑑於經觀察
    、勒戒或強制戒治執行完畢釋放後五年內再犯者，其再犯率
    甚高，原據以實施之觀察、勒戒及強制戒治既已無法收其實
    效，自應施以刑事處遇。」顯然如施用毒品者係前經觀察、
    勒戒或強制戒治等治療程序執行完畢五年後，始再施用毒品
    之「初犯」，因前所執行之觀察、勒戒或強制戒治已足收戒
    除毒癮之效，自應重新執行觀察、勒戒或強制戒治等治療程
    序，並於治療程序執行完畢後，由檢察官為不起訴處分，毋
    庸對之追訴處罰；反之，在「再犯」之情形，因其先前所為
    治療程序顯未能收戒斷毒癮之效，且考量施用毒品者之再犯
    率偏高，乃簡化其刑事處遇程序，而逕予追訴處罰，不再施
    以治療程序。參酌上開立法理由，修正毒品危害防制條例就
    施用毒品者，祇於「初犯」及「五年後再犯」二種情形，有
    其追訴條件之限制，即須於初犯經觀察、勒戒或強制戒治釋
    放後，「五年內均無施用毒品之行為」，始能認其前所實施
    之觀察、勒戒或強制戒治已足遮斷毒癮，而得於五年後再犯
    時，再予適用初犯之規定，重行觀察、勒戒等程序。倘五年
    內已經再犯，被依法追訴處罰，縱其第三次（或第三次以上
    ）施用毒品之時間在初犯釋放五年以後，即與「五年後再犯
    」之情形有別，且因已於「五年內再犯」，顯見其再犯率甚
    高，原實施觀察、勒戒或強制戒治，已無法收其實效，而無
    五年戒斷期之存在，自無再經觀察、勒戒及強制戒治之必要
    ，應由檢察官逕行起訴，始符新法修正之本旨。經查，本案
    被告於八十八年間因施用毒品案件，經兩度觀察、勒戒，均
    因無繼續施用毒品傾向，而經檢察官為不起訴處分，又因三
    犯為強制戒治，於九十二年十月二十日執行完畢；復於五年
    內因施用毒品為法院論罪科刑，足認被告經上開觀察、勒戒
    之執行後，未足以遮斷其施用毒品之癮，自與前揭條例第二
    十條第三項之規定僅得適用於「再犯」之情形不合（此有最
    高法院九十五年度台非字第五九號判決可參），故本件公訴
    人逕向本院提起追訴，於法要無不合，附此陳明。綜上，本
    案事證明確，被告犯行堪以認定，應依法論科。
三、核被告所為，係犯毒品危害防制條例第十條第一項之施用第
    一級毒品海洛因罪，及同條第二項之施用第二級毒品甲基安
    非他命罪。其施用第一級毒品海洛因前持有海洛英，施用第
    二級毒品甲基安非他命前持有甲基安非他命之低度行為，均
    應為施用海洛因、甲基安非他命之高度行為所吸收，不另論
    罪。被告係因竊盜案件通緝，於為警緝獲後，在有偵查犯罪
    權限之警員尚未發現其他犯行前，主動交出施用第一級毒品
    海洛因之注射針筒，就施用第一級毒品海洛因部分自首（見
    偵卷第四頁反，本院審理筆錄），係就此部分之犯行自首而
    接受裁判，應依刑法第六十二條前段之規定減輕其刑，惟被
    告於警詢時並未供承施用第二級毒品甲基安非他命，是施用
    甲基安非他命部分並非自首，此部分難邀減刑之寬典，附此
    敘明。又被告有事實欄所述之前科，於九十三年十二月五日
    縮短刑期執行完畢，有臺灣高等法院被告全國刑案紀錄表可
    憑，其於刑之執行完畢後五年內，故意再犯本件有期徒刑以
    上之刑之二罪，均為累犯，應各依刑法第四十七條第一項之
    規定加重其刑，其中施用第一級毒品海洛因部分並依先加後
    減之例加減之。又被告所犯施用毒品海洛因、甲基安非他命
    二罪，犯意個別，行為互殊，應分論併罰。爰審酌被告犯罪
    之動機、目的、手段，有多次施用毒品之紀錄，歷經觀察勒
    戒、強制戒治、科刑之執行，仍無法戒絕惡習，顯見其自制
    力薄弱，施用毒品海洛因、安非他命二種毒品，犯罪所生之
    危害，各僅施用一次，犯罪後均坦承犯行，態度尚稱良好等
    一切情狀，分別量處有期徒刑八月、四月，並定其應執行之
    刑有期徒刑十月，以資儆懲。
四、扣案注射針筒一枝，係被告所有供施用第一級毒品海洛因犯
    罪用之物，業據其陳明在卷，應依刑法第三十八條第一項第
    二款之規定宣告沒收。
據上論斷，應依刑事訴訟法第二百七十三條之一第一項、第二百
九十九條第一項前段，毒品危害防制條例第十條第一項、第二項
，刑法第十一條前段、第四十七條第一項、第六十二條前段、第
五十一條第五款、第三十八條第一項第二款，判決如主文。
本案經檢察官姜麗香到庭執行職務。
中    華    民    國    98    年    12    月    18    日
                        刑事第五庭  法  官  鄭水銓
以上正本證明與原本無異。
如不服本判決，應於收受送達後十日內向本院提出上訴書狀，其
未敘述上訴之理由者並得於提起上訴後十日內向本院補提理由書
（均須按他造當事人之人數附繕本）。
                                    書記官  許清秋
中    華    民    國    98    年    12    月    21    日
附錄本案論罪科刑法條全文：
毒品危害防制條例第十條：
施用第一級毒品者，處六月以上五年以下有期徒刑。
施用第二級毒品者，處三年以下有期徒刑。


司法院資訊處製作；財團法人民間司法改革基金會備份。
